【裁判字號】    88,簡上,85
【裁判日期】    890322
【裁判案由】    分割共有物
【裁判全文】
臺灣屏東地方法院民事判決  八十八年度簡上字第八十五號
    上  訴  人  乙○○
    被  上訴人  甲○○
    訴訟代理人  孔福平律師
    複  代理人  黃黎瑩律師
右當事人間請求分割共有物事件，上訴人對於中華民國八十八年三月二十四日本院屏
東簡易庭八十八年度屏簡字第一二二號第一審判決提起上訴，本院判決如左：
    主      文
上訴駁回。
第二審訴訟費用由上訴人負擔。
    事      實
甲、上訴人方面：
  一、聲明：
    (一)原判決廢棄。
    (二)駁回被上訴人在第一審簡易之訴。
  二、陳述：除與原判決記載相同者，茲予引用外，補稱：
    (一)對原審判決之分割方案無意見，惟賠償金額過低，依市價每坪約新台幣（下同
      ）四十五萬至五十萬元間，亦即每平方公尺約十四萬元至十七萬元間。
    (二)若被上訴人不願依上開價額補償上訴人，被上訴人應將其多分得之面積分割與
      上訴人。
  三、證據：援用原審之立證方法。
乙、被上訴人方面：
  一、聲明：如主文第一項所示。
  二、陳述：除與原審判決書記載相同，茲予引用外，另稱：
      兩造分得之土地有經濟價值上之差異，上訴人取得之土地，北側及西側均臨路，
      顯然價值較高，被上訴人取得之土地僅西側臨路，價值較低，故上訴人之請人
      顯不合理。原審斟酌此價值差異後以公告現值計算價值標準，並無不當。三、
  三、證據：援用原審之立證方法。
    理      由
一、本件被上訴人起訴主張坐落屏東縣高樹鄉○○段五三六地號地目建面積二六平方
    公尺、同段五三七地號地目田面積四平方公尺、同段五三八地號地目建面積三三
    平方公尺等三筆土地（下稱系爭土地），為兩造所共有，應有部分均各二分之一
    。系爭土地地目為建或田，並無因使用目的而不能分割之情形，且兩造未訂有不
    分割之特約，法律上亦無禁止分割之規定，然就分割方法未能獲致協議，為此依
    民法第八百二十三條第一項前段規定，訴請准予裁判分割。上訴人則以其同意分
    割，惟若依現狀分割，被告上訴人分配面積超過其應有部分面積，希以每平方公
    尺十四萬至十七元之價格獲得補償，如不能以上開價格獲補償，請求將被上訴人
    多分得之面積分配予上訴人等語置辯。
二、查被上訴人主張之事實，業據其提出土地登記簿謄本三件、地籍圖謄本一件為證
    ，復為上訴人所是認，堪認被上訴人之主張為真實。經查屏東縣高樹鄉○○段五
    三六地號土地，南側與同段五三八地號土地相接，而該二筆土地之東側均與同段
    五三七地號土地相毗鄰；五三六、五三七地號上有上訴人所有之屏東縣高樹鄉○
    ○村○○路一三○號之店舖住宅三層樓房一棟，五三八地號、五三七之一地號土
    地上亦有上訴人所有之屏東縣高樹鄉○○村○○路一二八號之店舖住宅三層樓一
    棟；上訴人房屋之正面及北面面臨道路，被上訴人之房屋除正面外，因其北側緊
    接上訴人之房屋，故未臨道路等情，業據原審法院至現場勘驗明確，並囑託屏東
    縣里洪地政事務所派員實施測量，有勘驗筆錄及複丈成果圖在卷可稽，而各該建
    物之權屬及使用狀況，亦為到場兩造各自指明並互所不爭，同載在勘驗筆錄足稽
    ，堪信為實在。爰審酌系爭土地之使用現狀、兩造各所陳之意願及各當事人對於
    土地利用之最大經濟效益等情，爰依兩造使用現況分割，若依上訴人主張將其少
    分得之面積三‧五平方公尺劃歸其所有，則被上訴人之房屋將遭拆除，且因該部
    分面積不太，縱分割與上訴人，上訴人亦不便利用，徒增無用之空地而造成閒置
    ，減損其利用價值，綜上，乃定分割方法如後附圖所示，將附圖所示五三八地號
    面積三三平方公尺、同段五三七之一地號面積二平方公尺之土地，分歸被上訴人
    取得；同段五三六地號面積二六平方公尺、五三七之一地號面積二平方公尺之土
    地分歸上訴人取得。至因上述方法分割，造成上訴人面積減少三‧五平方公尺，
    惟斟酌上訴人所分配土地位置係兩面臨路（俗稱三角窗），位置較佳，價位較高
    ，而兩造間所增減面積不大，及該地八十七年七月份之公告現值為每平方公一萬
    三千元等情，上訴人主張系爭土地之補償價額為每平方公尺十四萬元至十七萬元
    ，確嫌過高等情，爰酌定被上訴人應補償被告每平方公尺一萬三千元，合計四萬
    五千五百元。
三、綜上所述，本件被上訴人請求分割系爭土地，於法有據，應予准許。是則原審判
    命將附圖所示五三八地號面積三三平方公尺、五三七之一地號面積二平方公尺之
    土地分歸被上訴人取得；五三六地號地面積二六平方公尺、五三七地號面積二平
    方公尺之土地分歸上訴人取得，被上訴人並應以四萬五千五百元補償上訴人，於
    法並無違誤。上訴意旨指摘原判決不當，求予廢棄改判，為無理由，應予駁回其
    上訴。
四、據上論結，本件上訴為無理由，依民事訴訟法第四百三十六條之一第三項、第四
    百四十九條第一項、第七十八條，判決如主文。
中      華      民      國    八十九    年      三      月    二十二    日
                                    臺灣屏東地方法院民事第一庭
~B審判長法官  李麗芳
~B法      官  田玉芬
~B法      官  洪乙心
右正本係照原本作成。
本件不得上訴。
~B法院書記官  張文俊
中      華      民      國    八十九    年      三      月    二十二    日


司法院資訊處製作；財團法人民間司法改革基金會備份。
